【裁判字號】    90,上訴,455
【裁判日期】    901016
【裁判案由】    偽造文書等
【裁判全文】
臺灣高等法院臺中分院刑事判決                      九十年度上訴字第四五五號
    上  訴  人  臺灣台中地方法院檢察署檢察官
    上  訴  人  甲○○
    即  被  告
    選任辯護人  周金城
右上訴人等因偽造文書等案件，不服臺灣台中地方法院八十九年度易字第二六一六號
中華民國九十年一月三日第一審判決（起訴案號：臺灣台中地方法院檢察署八十九年
度偵字第一二四六四號），提起上訴，本院判決如左：
    主      文
原判決撤銷。
甲○○連續以明知為侵害著作權之物而意圖營利而交付之方法，侵害他人之著作權，
處有期徒刑陸月，如易科罰金以參佰元折算壹日。
扣案仿冒之「PS」、「PLAYSTATION」遊戲光碟壹萬壹仟捌佰玖拾壹片、仿冒之「
SEGA 」遊戲光碟伍仟貳佰拾伍片、仿冒之任天堂遊戲卡匣拾貳片，均沒收。
    事      實
一、甲○○係設於台中縣大甲鎮○○路五二號「小飛碟資訊社」之實際負責人，以販
    售各類電視遊樂器主機、周邊設備及光碟片為業，明知「PS」商標設計圖係日商
    新力電腦娛樂股份有限公司（以下簡稱新力公司）向經濟部申請註冊取得商標專
    用權，「PLAYSTATION」商標設計圖係日商蘇妮股份有限公司（ 以下簡稱蘇妮公
    司）向經濟部申請註冊取得商標專用權（嗣已移轉登記予新力公司），「SEGA」
    商標設計圖，係日商世雅企業股份有限公司（以下簡稱世雅公司）向經濟部申請
    註冊取得商標專用權，「任天堂Nintendo」、「GAME BOY」之商標設計圖，係日
    商任天堂股份有限公（以下簡稱任天堂公司）向經濟部申請註冊取得商標專用權
    （以上商標指定使用之商品如附表所示），專用權期間新力公司之「PS」部分，
    自 民國（ 下同 ）八 十五年三月十六日起 至 九十五年三月十五日止，「PLAY
    STATION」部分 ，自八十四年三月一日起至九十四年二月二十八日止，世雅公司
    部分自七十三年七月一日起至八十三年六月三十日止，嗣延展至九十三年六月三
    十日止，任天堂公司部分，其中「任天堂Nintendo」部分，自六十九年十一月十
    六日起至九十年二月十五日止，「GAME BOY」部分自七十七年十一月十六日起至
    九十八年二月十五日止；均在國際間行銷多年，已為相關大眾所共知之商標圖樣
    。且明知電腦軟體程式著作財產權之重製及銷售，需經著作財產權人之授權始能
    為之，綽號「阿倫」之不詳姓名者所出售之遊戲光碟均係侵害電腦程式著作財產
    權之重製物，竟基於營利之概括犯意，未經世雅公司、新力公司及任天堂公司之
    同意，自八十八年十一月間某日起，連續向綽號「阿倫」者以光碟片每片新台幣
    （下同）三十元至三十五元不等之低價，遊戲卡匣每片價格一百元至二百元不等
    之低價販入仿冒世雅公司、新力公司商標專用權及著作權之遊戲光碟及仿冒任天
    堂公司商標專用權之遊戲卡匣後，再各以每片遊戲光碟五十至六十元不等之單價
    及每片遊戲卡匣四百元至五百元不等之價格出售，藉以牟取不法利益，而連續販
    賣仿冒商標之商品及侵害著作權之著作物。嗣於八十九年二月十六日，為內政部
    警政署保安警察第二總隊第三大隊在前開「小飛碟資訊社」查獲，並扣得甲○○
    販入後尚未賣出之仿冒 「PS」、「PLAYSTATION」商標專用權之遊戲光碟一萬一
    千八百九十一片、仿冒「SEGA」商標專用權之遊戲光碟五千二百十五片、仿冒任
    天堂公司商標專用權之遊戲卡匣三十二片等。
二、案經世雅公司、新力公司及任天堂公司訴由內政部警政署保安警察第二總隊第三
    大隊報請臺灣台中地方法院檢察署檢察官偵查起訴。
      理  由
一、訊據上訴人即被告（以下簡稱為被告）甲○○對於右開犯罪事實除否認知悉上開
    商標設計圖係告訴人等公司已向經濟部申請註冊取得商標專用權及否認知悉上開
    遊戲光碟係侵害著作權之重製物外，餘均供認不諱（見本院卷第五九頁至第六一
    頁及第一六五頁至第一六九頁），核與告訴人世雅公司、新力公司及任天堂公司
    等人指訴之情節相符，並有扣案之上開遊戲光碟及遊戲卡匣等足稽。又上開「PS
    」商標設計圖係日商新力公司向經濟部申請註冊取得商標專用權，專用權期間自
    八十五年三月十六日起至九十五年三月十五日止，「PLAY STATION」商標設計圖
    係日商蘇妮公司向經濟部申請註冊取得商標專用權（嗣已移轉登記給新力公司）
    ，專用權期間自八十四年三月一日起至九十四年二月二十八日止，「SEGA」商標
    設計圖，係日商世雅公司向經濟部申請註冊取得商標專用權，專用權期間自七十
    三年七月一日起至八十三年六月三十日止，嗣延展至九十三年六月三十日止，「
    任天堂Nintendo」、「GAME BOY」之商標設計圖，係日商任天堂公司向經濟部申
    請註冊取得商標專用權，其中「任天堂Nintendo」部分之專用權期間自六十九年
    十一月十六日起至九十年二月十五日止，「GAME BOY」部分之專用權期間自七十
    七年十一月十六日起至九十八年二月十五日止，有中華民國商標註冊登記證影本
    在卷可稽。另上開遊戲光碟係侵害告訴人世雅公司及新力公司電腦程式著作財產
    權之重製物，亦據告訴人世雅公司及新力公司等二人指訴綦詳，並有內政部著作
    權登記簿謄本及照片等附卷可按。次查告訴人世雅公司及新力公司所生產之原版
    光碟片每片單價為一千至二千元，亦據被告自承在卷（見本院卷第六０頁及第一
    六六頁），被告竟能以每片三十元至三十五元不等之低價販入上開遊戲光碟後，
    再以每片五十至六十元不等之價格賣出，及以每片一百元至二百元不等之低價販
    入上開遊戲卡匣後，再以每片四百元至五百元不等之價格賣出，衡情豈有不知上
    開遊戲光碟係仿冒商標之商品及侵害著作財產權之重製物，上開遊戲卡匣係仿冒
    商標之商品之理？且其出售上開遊戲光碟每片賺取二十至二十五元，其主觀上具
    有營利之意圖甚明。綜上所述，足證被告上開所辯顯係飾卸之詞，不足採信，是
    罪證明確，其犯行堪以認定。
二、核被告所為，就侵害告訴人西雅公司、新力公司、任天堂公司等人之商標專用權
    部分係犯商標法第六十三條之販賣仿冒商標商品罪。就侵害告訴人西雅公司、新
    力公司之著作權部分係違反著作權法第八十七條第二款之規定，應依同法第九十
    三條第三款之規定處斷。公訴人認違反著作權法部分係違反同法第八十七條第五
    款之規定，尚有誤會。至其所犯上開二罪間，係屬一行為觸犯數罪之想像競合犯
    ，應從一重之著作權法第九十三條第三款之規定處斷。又被告先後多次犯行，犯
    罪構成要件相同，顯係基於概括犯意反覆為之，均為連續犯，應分別論以一罪，
    並加重其刑。原審予以論罪科刑，固非無見，惟查著作權法第四條規定：「外國
    人之著作合於左列情形之一者，得依本法享有著作權。但條約或協定另有約定，
    經立法院議決通過者，從其約定。一  於中華民國管轄區域內首次發行，或於中
    華民國管轄區域外首次發行後卅日內在中華民國管轄區域內發行者。但以該外國
    人之本國，對中華民國八之著作，在相同之情形下，亦予保護且經查證屬實者為
    限。二  依條約、協定或其本國法令、慣例，中華民國人之著作得在該國享有著
    作權者」，目前與我國有著作權互惠關係，其國人之著作得依前述條文第二款之
    規定，受我國著作權法之保護者，計有美國、英國、香港、西班牙僑民及韓國僑
    民。又經查證我國人之著作如於日本首次發行，或於其他國家或地區首次發行後
    卅日內於日本發行者亦受日本著作權法之保護，因此，日本雖與我國無著作權互
    惠關係，惟其著作如合於著作權法第四條第一款之規定亦可受著作權法之保護。
    原審認日本法律對同樣情形之我國著作權不予保護，本於著作權法互惠原則及維
    護我國人民在他國著作權益，認日本電視遊樂器之著作權在我國亦不受著作權法
    之保護，被告侵害告訴人西雅公司、新力公司等二人上開遊戲光碟之著作財產權
    部分並不違反著作權法第八十七條第二款之規定，故不構成同法第九十三條第三
    款之罪，已有未合。次查被告上開行為並不成立行使偽造私文書罪（詳如後述）
    ，原審認被告亦成立行使偽造私文書罪，容有違誤。檢察官上訴意旨指摘原判決
    就違反著作權法部分判決無罪不當，及被告上訴意旨否認有行使偽造私文書之犯
    行，均非無理由，應由本院將原判決予以撤銷改判。爰審酌被告犯罪之動機、目
    的、手段、所生危害、犯後迄今尚未與告訴人西雅公司、新力公司等人達成和解
    等一切情狀，量處如主文第二項所示之刑，並諭知易科罰金之折算之標準，以示
    懲儆。又扣案之上開遊戲光碟及遊戲卡匣等均應依商標法第六十四條之規定宣告
    沒收。
三、公訴意旨略以：上開光碟片及遊戲卡匣於使用電視遊樂器主機執行程式，在電視
    螢幕上出現 「SEGA」、「PLAYSTATION」、「PS」及任天堂公司之商標，與真品
    為相同之使用，致與告訴人西雅公司、新力公司及任天堂公司等所製作之真品相
    混淆，而又連續行使該偽造之文書，足以生損害於告訴人西雅公司、新力公司及
    任天堂公司，因認被告另涉有行使偽造私文書之罪嫌云云。按刑法上之偽造私文
    書罪，須有偽造他人文書之行為，始足當之。查本件被告販賣之上開仿冒商標之
    光碟片及卡匣，均係被告向綽號「阿倫」者購入後再販賣予他人，已如前述，則
    被告所販賣仿冒之光碟片所顯示之上開 「SEGA」、「PLAYSTATION」、「PS」商
    標圖樣及所擁有之商標之公司名稱， 及販賣仿冒之卡匣所顯示之上開 「任天堂
    Nintendo」、「GAME BOY」之商標設計圖及所擁有之商標之公司名稱，均係該綽
    號「阿倫」者盜拷軟體侵害著作權之當然結果，被告除販賣該盜拷軟體外，並無
    證據證明其有參與盜拷軟體之行為。另刑法第二百十六條、第二百十條之行使偽
    造之文書罪，乃依文書之用法，以之充作真正文書而加以使用之意，故必須行為
    人就偽造文書之內容向他方有所主張，始足當之（最高法院四十七年臺上字第一
    ０四八號、七十二年臺上字第四七０九號判例參照）。查本件告訴人公司上開之
    商標圖樣、公司名稱及條碼等授權文字係經主機執行光碟片、卡匣內儲存之程式
    始得表現於電視螢幕上，而非表現於光碟片、卡匣外觀及包裝，上開於電視螢幕
    出現之商標、英文名稱及授權文句係被告先將光碟片、卡匣售予不特定之顧客，
    該顧客事後再將之置於適合執行光碟片、卡匣內電腦軟體程式之主機，配合電視
    等相關設備，使之出現於電視螢幕上，此一結果並非被告販賣電腦遊戲光碟片、
    卡匣之時所發生，而係顧客事後自行執行光碟片、卡匣內之檔案程式之結果，故
    被告於交易過程對於該等商標、英文名稱及授權文字並未對顧客為任何主張，反
    之係由顧客於執行時，由電視螢幕之展示觀視到該等內容。且在交易時，該等會
    出現上開商標、英文名稱及授權文句之程式既隱藏於光碟片、卡匣之中，故買賣
    交易之際，客觀上被告亦無從以就該等內容為任何主張。被告於販賣光碟片、卡
    匣時以交付光碟片、卡匣本身為已足，並非以將光碟、卡匣置於主機並於螢幕播
    放而顯示任天堂公司、新力公司、西雅公司之名稱、商標及授權文字為必要，況
    被告並非仿冒光碟片、卡匣之製造者，僅係意圖賣出而買入，其意在販賣光碟片
    、卡匣本身，而非就該授權文句，以之充作真正文書而加以主張，是縱認為將光
    碟片、卡匣置於主機經執行儲存於光碟片內之程式而於電視螢幕顯示之任天堂公
    司、新力公司、西雅公司之名稱商標圖樣、授權製造等文字商標屬刑法第二百二
    十條第一項之準文書，惟上開公司名稱、條碼既係儲存於卡匣、光碟片之內而非
    顯見於於販賣卡匣、光碟片本體，非經主機執行透過電視螢幕播放既隱而未見，
    被告於販賣卡匣、光碟片之時就隱藏於卡匣、光碟片所儲存程式內任天堂公司、
    西雅公司、新力公司之名稱、商標、授權文字並無據其內容向購買者而有所主張
    ，揆諸前揭判例意旨，自難認被告有何行使偽造私文書之犯行可言，是被告此部
    分犯罪要屬不能證明，惟因公訴人認此部分與前開科刑部分係屬具有想像競合關
    係之裁判上一罪，故不另為無罪之諭知。又告訴人公司所提之其他法院刑事判決
    ，縱有認應成立行使偽造私文書罪之見解，但該見解並無拘束本院之效力。均併
    此敘明。
四、公訴意旨另以：被告明知告訴人任天堂公司上開遊戲卡匣，均係侵害電腦程式著
    作財產權之重製物而仍作為直接營利之使用，而侵害告訴人任天堂公司之著作財
    產權，因認被告此部分亦涉有著作權法第九十三條第三款之罪嫌云云。按告訴乃
    論之罪，告訴人於第一審辯論終結前，得撤回告訴，又告訴乃論之罪經撤回者，
    應諭知不受理之判決，刑事訴訟法第二百三十八條第一項及第三百０三條第三款
    分別定有明文。查本件被告販賣告訴人仿冒任天堂公司上開遊戲卡匣之行為，係
    涉犯著作權法第九十三條第三款之罪，依同法第一百條前段規定須告訴乃論，茲
    經告訴人任天堂公司於原審審理時具狀撤回告訴，有撤回告訴狀附卷可參，是此
    部分訴追要件已欠缺，惟因公訴人認此部分與前開科刑部分係屬具有想像競合犯
    關係之裁判上一罪，故不另為不受理之判決，亦附此說明。
五、據上論結，應依刑事訴訟法第三百六十九條第一項前段、第三百六十四條、第二
    百九十九條第一項前段、商標法第六十三條、第六十四條、著作權法第九十三條
    第三款、第八十七條第二款、刑法第十一條前段、第五十六條、第四十一條第一
    項前段、罰金罰鍰提高標準條例第二條，判決如主文。
本案經檢察官鍾宗曜到庭執行職務。
中      華      民      國      九十    年      十      月      十六    日
                                臺灣高等法院臺中分院刑事第八庭
                                      審判長法  官  羅  得  村
                                            法  官  林  輝  煌
                                            法  官  劉  榮  服
右正本證明與原本無異。
除檢察官得上訴外，餘不得上訴。
如不服本判決應於收受送達後十日內向本院提出上訴書狀，其未敘述上訴之理由者並
得於提起上訴後十日內向本院補提理由書（均須按他造當事人之人數附繕本）。
                                            書記官  陳  俞  豪
中      華      民      國      九十    年      十      月      十七    日
附錄論罪條文：
商標法第六十三條：明知為前條商品而販賣、意圖販賣而陳列、輸出或輸入者，處一
年以下有期徒刑、拘役或科或併科新臺幣五萬元以下罰金。
著作權法第八十七條：有下列情形之一者，除本法另有規定外，視為侵害著作權或製
版權。
二、明知為侵害著作權或製版權之物而散布或意圖散布而陳列或持有或意圖營利而交
    付者。
著作權法第九十三條：有下列情形之一者，處二年以下有期徒刑，得併科新台幣十萬
元以下罰金。
第三款：以第八十七條各款方法之一侵害他人之著作權者。
                                                                        Ａ
【附表】：
┌──┬──────┬─────────────────────────┐
│編號│ 商標名稱   │  指    定    使    用    之      商      品      │
├──┼──────┼─────────────────────────┤
│一、│ SEGA       │商標法施行細則第二十七條第八十類之電腦、家用微電腦│
│    │            │、硬體、軟體、電腦用磁帶、磁碟及其他應屬本類之一切│
│    │            │商品。                                            │
├──┼──────┼─────────────────────────┤
│二、│PLAYSTATION │商標法施行細則第二十七條第七十二類之電腦、錄有電腦│
│    │            │程式之磁碟、磁卡、磁帶及光碟。                    │
├──┼──────┼─────────────────────────┤
│三、│ PS         │商標法施行細則第四十九條第九類之電腦、錄有電腦程式│
│    │            │之卡帶、磁碟、光碟及卡匣。                        │
├──┼──────┼─────────────────────────┤
│四、│Nintendo    │商標法施行細則第二十七條第八十類之計算機、電子計算│
│    │任天堂      │機、中央資料處理機、電腦鍵盤、磁碟、磁帶、印表機、│
│    │            │磁碟機、電腦程式磁帶、電腦程式之磁碟片。          │
├──┼──────┼─────────────────────────┤
│五、│GAME BOY    │商標法施行細則第二十四條第七十八類之各種桌上型電視│
│    │            │遊樂器、玩具、電動玩具、電動遊樂器、電腦遊樂器。  │
│    │            │商標法施行細則第二十四條第七十二類之計算機、電子計│
│    │            │算機、電腦、中央處理機、磁碟、電腦鍵盤、磁帶、印表│
│    │            │機、磁碟機、電腦程式磁帶、電腦程式磁碟片。        │
└──┴──────┴─────────────────────────┘
                                                                       Ａ


司法院資訊處製作；財團法人民間司法改革基金會備份。
